臺灣彰化地方法院民事裁定
110年度消債更字第8號
聲  請  人  
即  債務人    游晴

上列聲請人因消費者債務清理事件聲請更生，本院裁定如下：
    主  文
聲請人自民國110年6月15日下午4時起開始更生程序。
命司法事務官進行本件更生程序。
    理  由
一、聲請意旨略以：聲請人因不能清償債務，前與最大債權銀行
    安泰商業銀行於民國109年11月5日踐行前置協商，惟協商不
    成立，復未經法院裁定開始清算程序或宣告破產，爰向本院
    聲請更生等語。
二、按債務人不能清償債務或有不能清償之虞者，得依本條例所
    定更生或清算程序，清理其債務；債務人無擔保或無優先權
    之本金及利息債務總額未逾新臺幣（下同）1,200萬元者，
    於法院裁定開始清算程序或宣告破產前，得向法院聲請更生
    ；法院開始更生程序之裁定，應載明其年、月、日、時，並
    即時發生效力；法院裁定開始更生或清算程序後，得命司法
    事務官進行更生或清算程序，消費者債務清理條例（下稱消
    債條例）第3條、第42條第1項、第45條第1項、第16條第1項
    前段定有明文。而債務人之清償能力是處於流動性狀態，聲
    請時與法院裁定時之清償能力未必一致，應以法院裁定時為
    判斷基準時，且法院審酌所謂「不能清償或有不能清償之虞
    」，允宜綜衡債務人全部收支、信用及財產狀況，評估是否
    因負擔債務，而不能維持人性尊嚴之最基本生活條件，所陳
    報之各項支出，是否確屬必要性之支出，如曾有協商方案，
    其條件是否已無法兼顧個人生活之基本需求等情，為其判斷
    之準據。
三、經查：
（一）聲請人前與最大債權銀行安泰商業銀行踐行前置協商，惟
      協商不成立之情，有前置協商不成立通知書在卷可稽，應
      屬真實。
（二）聲請人債務概況：依聲請人聲請狀、財團法人金融聯合徵
      信中心金融機構債權人清冊及萬榮行銷股份有限公司陳報
      狀所載，聲請人對合作金庫商業銀行、國泰世華商業銀行
      、玉山商業銀行、台新國際商業銀行、安泰商業銀行、中
      國信託商業銀行、台新資產管理股份有限公司、萬榮行銷
      股份有限公司之無擔保債務合計為275萬3,902元（即：2,
      070,024＋499,000＋184,878＝2,753,902）。
（三）聲請人資力狀況：
   1、薪資、佣金、津貼等收入：聲請人雖陳稱其每月收入僅1
      萬6,000元，然其並未提出證據以佐證其詞；而依108年度
      綜合所得稅各類所得資料清單所載，聲請人於108年度之
      年收入為25萬4,691元，經換算後，聲請人之平均每月收
      入為2萬1,224元（即：254,691÷12＝21,224，小數點以下
      四捨五入，下同），故本院認應以2萬1,224元作為聲請人
      之每月收入為宜。
   2、其他財產：聲請人之存款為101元，且名下有94年出廠之
      車牌號碼000-000號機車1部、南山人壽保單價值準備金合
      計20萬6,566元（即：152,016+54,550＝206,566），但該
      等保單已遭聲請人借款17萬2,249元；此外，聲請人即無
      其他財產可供清償債務，有全國財產稅總歸戶財產查詢清
      單附卷可參。
　 3、聲請人雖陳稱：其對彭珮玲有債權180萬元等語，然聲請
      人亦陳述：彭珮玲已消失、無法聯絡等語，則該債權是否
      能自彭珮玲足額受償，尚未可知，且縱自債務275萬3,902
      元中扣除，聲請人仍積欠債務95萬3,902元。
（四）聲請人支出狀況：
 　1、必要生活費用支出：
 （1）按債務人必要生活費用，以最近1年衛生福利部或直轄市
      政府所公告當地區每人每月最低生活費1.2倍定之，消債
      條例第64條之2第1項定有明文。
 （2）聲請人固主張：其每月須支出膳食費、醫療費、交通費、
      水電瓦斯費、通訊費、健保費、日常用品費共計1萬8,498
      元等語，然其並未檢附足夠之具體事證以供參佐，尚難認
      聲請人確有每月支出前揭費用1萬8,498元；又110年臺灣
      省每人每月最低生活費是1萬3,288元，則依前揭規定據以
      計算後，聲請人之必要生活費用為每月1萬5,946元（即：
      13,288×1.2＝15,946元），故本院認應以每月1萬5,946元
      定聲請人之每月必要生活費用。
   2、扶養費：
 （1）按受扶養者之必要生活費用，準用第64條之2第1項規定計
      算基準數額，並依債務人依法應負擔扶養義務之比例認定
      之；債務人釋明更生期間無須負擔必要生活費用一部或全
      部者，於該範圍內，不受最低數額限制；債務人證明確有
      必要支出者，不受最高數額及應負擔比例之限制，消債條
      例第64條之2第2項、第3項定有明文。又受扶養權利者，
      以不能維持生活而無謀生能力者為限，前項無謀生能力之
      限制，於直系血親尊親屬，不適用之，民法第1117條亦有
      明定。故受扶養權利者，雖屬直系血親尊親屬，仍須以不
      能維持生活為限。
 （2）聲請人陳稱：其每月須支付扶養費5,000元給其父親游萬
      華等語。經查，依戶籍謄本、107、108年度稅務電子閘門
      財產所得調件明細表所載，聲請人之父親游萬華為37年8
      月出生，現已72歲，且游萬華除於107年度有所得5,690元
      外，於108年度並無任何所得，名下亦無財產，堪認游萬
      華具不能維持生活之情形，而有受聲請人扶養之必要；又
      參酌消債條例第64條之2第2項、民法第1115條第1項、第3
      項之規定及親屬系統表所示，游萬華之扶養費應由聲請人
      、游斐伶、游絲捷等子女平均負擔；另依消債條例第64條
      之2第2項之規定，游萬華之每月必要生活費用若依110年
      臺灣省每人每月最低生活費1.2倍定之，為1萬5,946元，
      再依聲請人應負擔扶養義務之比例計算後，聲請人對游萬
      華原應負擔之扶養費是5,315元（即：15,946÷3＝5,315）
      ，而聲請人上開既陳稱：其每約僅須支付扶養費5,000元
      給游萬華等語，已較前揭依法計算所得之5,315元為低，
      則依消債條例第64條之2第3項之規定，自應以5,000元作
      為聲請人支付扶養費之金額。
（五）綜上，聲請人每月收入2萬1,224元，扣除聲請人個人之必
      要生活費用1萬5,946元及扶養費5,000元後，尚有餘額278
      元可供清償所積欠之債務。而聲請人如以該餘額清償所積
      欠之債務275萬3,902元，仍須逾825年之期間始得清償完
      畢（即：2,753,902÷278÷12≒825年；按：縱以債務95萬3,
      902元計算，亦需285年始得清償債務95萬3,902元完畢）
      ，遑論尚有利息或違約金未計入債務，且後續亦有利息或
      違約金持續衍生，聲請人所需還款年限顯然更長；另酌以
      聲請人其他財產價值不高，所能提供清償債務範圍亦屬有
      限，故聲請人實有藉助更生制度調整其與債權人間之權利
      義務關係而重建其經濟生活之必要。
四、綜上所述，本院綜合聲請人之清償能力，堪認聲請人客觀上
    對已屆清償期之債務有不能清償或難以清償之虞，又其所負
    無擔保或無優先權之債務未逾1,200萬元，且未經法院裁定
    開始清算程序或宣告破產，復無消債條例第46條各款所定駁
    回更生聲請之事由存在，則聲請人聲請更生，洵屬有據，應
    予准許。至聲請人於更生程序進行中，應說明：就其他財產
    是否一併納入更生方案，並提出足以為債權人會議可決或經
    法院認為公允之更生方案以供採擇。而司法事務官於進行本
    件更生程序、協助聲請人提出更生方案時，亦應依聲請人之
    薪資變化、社會常情及現實環境衡量聲請人之償債能力，並
    酌留其生活上應變所需費用，進而協助聲請人擬定允當之更
    生方案，始符消債條例重建債務人經濟生活之立法目的，附
    此敘明。
五、依消債條例第11條第1項、第45條第1項、第16條第1項，裁
    定如主文。
中　　華　　民　　國　　110 　年　　6 　　月　　15　　日
              民事第四庭    法　　　官　許嘉仁
以上正本係照原本作成。
本裁定不得抗告。
中　　華　　民　　國　　110 　年　　6 　　月　　15　　日
                            書　記　官　曾靖雯